臺灣臺中地方法院民事判決　92年度訴字第3034號
原　　　告　中景企業股份有限公司
法定代理人　丁○○
訴訟代理人　林錦隆律師
複代理　人　甲○○律師
被　　　告　世力電科技股份有限公司
兼　法　定
代　理　人　丙○○
被　　　告　庚○○
　　　　　　己○○
上列當事人間請求損害賠償事件，本院於民國94年12月2日言詞
辯論終結，判決如下：
    主    文
被告世力電科技股份有限公司應給付原告新台幣壹佰壹拾陸萬玖
仟壹佰伍拾肆元及自民國九十三年一月十四日起至清償日止，按
年息百分之五計算之利息。
被告丙○○應給付原告新台幣壹佰零柒萬零伍佰元及自民國九十
二年十一月二十日起至清償日止，按年息百分之五計算之利息。
原告其餘之訴駁回。
訴訟費用由被告世力電科技股份有限公司負擔百分之四十七，被
告丙○○負擔百分之四十三，原告負擔百分之十。
本判決原告勝訴部分於原告各以新台幣拾玖萬元、拾陸萬元
為被告世力電科技股份有限公司、丙○○供擔保後，得假執行。
原告其餘假執行之聲請駁回。
    事實及理由
壹、按因侵權行為涉訟者，得由行為地之法院管轄，民事訴訟法
    第15條第1項定有明文。本件原告主張侵權行為發生地為台
    中市屬本院管轄區，參諸首開法條之規定，本院自有管轄權
    ，合先敘明。
貳、被告均經合法通知，其中被告世力電科技股份有限公司、丙○○、庚○○未於言詞辯論期日到場，己○○則未於最後言
    詞辯論期日到場，核均無民事訴訟法第386條各款所列情形
    ，爰依原告之聲請，由其一造辯論而為判決。
、按訴狀送達後，原告不得將原訴變更或追加他訴。但請求之
    基礎事實同一，或擴張或減縮應受判決事項之聲明，或不甚
    礙被告之防禦及訴訟之終結者，不在此限，民事訴訟法第25
    5條第1項第2、3、7款定有明文。查本件原告起訴時原僅列
    丙○○、庚○○、己○○為被告，且就被告丙○○部分，原
    起訴之主張及聲明，係以丙○○侵占及竊取原告所有總價為
    新台幣（下同）1,320,500元之空白光碟139,000片，又以詐
    欺手段向原告購買十六萬餘片空白光碟，嗣未支付貨款1,16
    9,154元，而以侵權行為等法律關係，請求丙○○賠償2,489
    ,654 元，及自起訴狀繕本送達翌日起至清償日止，按年息
    5%計算之利息。原告嗣於民國93年1月6日以書狀減縮請求丙○○給付1,320,500元，及自起訴狀繕本送達翌日起至清償
    日止，按年息5%計算之利息，核屬減縮應受判決事項之聲明
    ，而與前開規定相符，應予准許；原告於同上書狀並主張前
    述1,169,154元貨款實係丙○○所營世力電科技股份有限公
    司（下稱世力電公司）所積欠，而追加世力電公司為被告，
    原告追加之訴，仍是以同一筆貨款之請求為其基礎事實，且
    原告所提之攻擊方法，尚不甚礙被告之防禦及訴訟之終結，
    揆諸前揭規定，並本於紛爭解決一次性原則，應認原告追加
    之訴為合法。
肆、原告起訴主張：(1)被告世力電公司於90年9、10月間向原告
    購買數批空白光碟片，價金合計1,169,154元，其中546,154
    元貨款部分並有開立四紙支票予原告，惟屆期提示，均遭退
    票。上開所有貨款及票款世力電公司迄未支付，爰依買賣及
    票據之法律關係，訴請被告如數給付並加計法定遲延利息。
    (2)原告與被告世力電公司因業務往來之故，偶將部分貨品寄
    放在世力電公司設於台中市○○路68號處之倉庫內。詎被告
    世力電公司負責人丙○○於90年9月間至90年10月10日止，
    竟意圖為自己不法之所有，以廢片裝箱調包之方式，夥同其
    女友即訴外人乙○○（乙○○業於94年12月6日給付原告250
    ,000 元，而與原告達成和解），將原告所有寄放於世力電
    公司上開倉庫內之105,000片三菱ＣＤ－Ｒ空白光碟侵占入
    己，運出販賣牟利。丙○○另於90年10月初某日，趁機竊取
    原告所有置於台中市○○○街3號7樓倉庫內之6,000片ＣＤ－
    Ｒ空白光碟，再隔數日，又竊取原告所有置於該倉庫內之28
    ,000 片ＣＤ－Ｒ空白光碟。上述丙○○所侵占及竊取之Ｃ
    Ｄ－Ｒ空白光碟總計139,000片，每片單價9.5元，合計為1,
    320,50 0元。丙○○得手後，以每片7元之不相當價格，將
    上揭空白光碟中之70,000片及60,000片，各售予均明知該等
    光碟片係盜贓物之被告庚○○、己○○。前述丙○○侵占、
    竊盜及庚○○、己○○故買贓物之行為，不法侵害原告之權
    利，依民法第184條第1項、第185條第1項之規定，庚○○、
    己○○應各就其侵害原告權利部分，與丙○○對原告負共同
    侵權行為連帶損害賠償責任。並聲明：被告世力電公司應
    給付原告1,169,154元及自起訴狀繕本送達翌日起至清償日
    止，按年息5%計算之利息。被告丙○○應給付原告1,320,
    500元，被告丙○○與被告庚○○就其中665,000元應連帶給
    付原告，被告丙○○與被告己○○就其中570,000元應連帶
    給付原告，及均自起訴狀繕本最後送達被告之翌日起至清償
    日止，按年息5%計算之利息。願供擔保，請准宣告假執行
    。
伍、被告己○○未於最後言詞辯論期日到場，據其之前陳述則以
    ：伊曾向丙○○買過很多次空白光碟片，各次交易都正常，
    並沒有發生問題。伊也有向別的廠商買過空白光碟片，因市
    場因素及產品差異性，各次交易價格會有不同。伊是用合理
    的價格向丙○○購買，並不知道丙○○所售光碟片來源有問
    題等語，資為抗辯。並聲明：原告之訴駁回。
陸、被告世力電公司、丙○○、庚○○均未於言詞辯論期日到場
    ，亦未提出書狀作何聲明或陳述。
柒、本院之判斷：
一、原告主張被告世力電公司於90年9、10月間向原告購買數批
    空白光碟片，價金合計1,169,154元，其中546,154元貨款部
    分並有開立四紙支票予原告，惟屆期提示，均遭退票，上開
    所有貨款及票款世力電公司迄未清償等事實，業據其提出統
    一發票、出貨單、支票暨退票理由單為證，核屬相符，自堪
    信為真實。另原告主張被告丙○○侵占及竊取原告所有之Ｃ
    Ｄ－Ｒ空白光碟總計139,000片，合計金額為1,320,500元之
    事實，有丙○○簽立之自白書三紙，及世力電公司員工戊○○出具之便簽一紙在卷可憑。又證人戊○○於93年8月16日
    本院行準備程序時，亦具結證稱丙○○確有指示公司員工將
    大量非原版空白光碟片，裝進一千個左右空箱內（每箱裝10
    0片），嗣公司會計趙育享說丙○○將空箱內之原版空白光
    碟片拿去地下錢莊抵押，然後再將空箱子載回公司等語。是
    原告此部分主張，亦堪採信。
二、至於原告主張被告庚○○、己○○有向丙○○故買上開贓物
    一節，係以被告丙○○所侵占及竊取之ＣＤ－Ｒ空白光碟片
    ，每片單價9.5元，而丙○○所立具之自白書中，有提及其
    以每片7元之價格，出售上開空白光碟中之70,000片及60,00
    0片予被告庚○○、己○○等情，為其論據。惟空白光碟片
    為市面常見、交易頻仍之一般消耗性電子產品，其單價每隨
    市場行情或交易數量多寡而有所波動。如本件原告於90年10
    月2日出售空白光碟片予世力電公司，其中10,000片三菱Ｃ
    Ｄ－Ｒ藍白金片，單價僅6.5元，30,000 片中環ＣＤ－Ｒ白
    金片，單價亦僅6.5元（有出貨單及發票在卷可憑），自難
    認庚○○、己○○以7元單價向丙○○批購大量ＣＤ－Ｒ空
    白光碟片，係與市價顯不相當而有購買贓物之故意。復查原
    告以前開同一事實，於90年11月12日具狀向臺灣臺中地方法
    院檢察署對被告庚○○、己○○提出故買贓物之刑事告訴，
    經檢察官偵查後，亦以查無積極事證可認庚○○、己○○有
    原告所指訴之犯行，而以臺灣臺中地方法院檢察署92年度偵
    字第7837號不起訴處分在案。庚○○、己○○於該刑事案件
    警詢、檢察官偵訊時，除均堅詞否認有知贓故買之行為外，
    復已明確交待其等向丙○○購買空白光碟片之詳細經過，核
    其所述皆符交易常情，自難僅以其等進貨單價略低於原告片
    面主張之價格，遽認其等有故買贓物之犯意。況丙○○所營
    之世力電公司，其登記所營事業範圍本即包括電信器材、電
    子材料批發（有公司變更登記表在卷可按），庚○○、己○○既係以相當價格向電子業界批購光碟，而非循不明管道或
    以顯不相當之賤價進貨，自有正當理由信賴所購貨物未涉不
    法。再依原告主張，丙○○所營世力電公司於同一時期，復
    有向原告公司購買大量空白光碟片，則原告何以區隔認定庚○○、己○○所購買者為丙○○侵占、竊盜之光碟，而非丙○○以其公司名義合法購入之光碟？又丙○○以台北西華飯
    店便簽所立具之自白書中，固有提及其以每片7元之價格，
    盜賣原告所有空白光碟中之70,000片及60,000片予被告庚○○、己○○等情；惟丙○○於另紙未具日期之自白書中，卻
    改稱60,000片空白光碟係在門市以市價10至12元售出，前後
    所述未一，難以採憑。且依證人戊○○前開所言，丙○○應
    係將原告寄放之空白光碟片拿去地下錢莊抵押，而非分別出
    售予庚○○、己○○。本件原告主張之事證，皆未能認定庚○○、己○○有向丙○○購買贓物而侵害原告權利之行為，
    是原告請求其等二人與丙○○負共同侵權行為責任，並無理
    由。
三、按買受人對於出賣人，有交付約定價金之義務；給付無確定
    期限者，債務人於債權人得請求給付時，經其催告而未為給
    付，自受催告時起，負遲延責任。其經債權人起訴而送達訴
    狀，或依督促程序送達支付命令，或為其他相類之行為者，
    與催告有同一之效力；遲延之債務，以支付金錢為標的者，
    債權人得請求依法定利率計算之遲延利息；支票之發票人應
    照支票文義擔保支票之支付，民法第367條、第229條第2項
    、第233第1項前段、票據法第126條分別定有明文。本件原
    告主張被告世力電公司向其購買空白光碟片，其已依約交付
    貨品由世力電公司受領，惟世力電公司告迄尚積欠貨款1,16
    9,154元，且世力電公司就其中546,154元貨款部分所簽發之
    四紙支票，經原告提示不獲付款等情，既為可採，已如前述
    ，則原告本於買賣之法律關係，請求被告世力電公司給付1,
    169,154元（就其中546,154元部分，係併依票據之法律關係
    為請求），及自起訴狀繕本送達被告翌日即93年1月14日起
    至清償日止，按年息5%計算之法定遲延利息，於法有據，應
    予准許。再者，因故意或過失，不法侵害他人之權利者，負
    損害賠償責任，民法第184條第1項前段定有明文。被告丙○○既於上揭時、地，侵占及竊取原告所有總計139,000片之
    ＣＤ－Ｒ空白光碟，自係故意不法侵害原告之權利，原告因
    而受有財產上損害，亦屬當然，原告自得依侵權行為法律關
    係，訴請被告丙○○賠償損害並給付法定遲延利息。惟原告
    因系爭105,000片ＣＤ－Ｒ空白光碟片遭侵占部分，已自丙○○之女友乙○○處領得250,000元損害賠償金（有和解書
    一份在卷可稽），按因連帶債務人中之一人為清償而債務消
    滅者，他債務人亦同免其責任，民法第274條定有明文。是
    乙○○為此部分清償後，連帶債務人即被告丙○○亦同免其
    責任，該部分原告即不得再行請求，應予扣除，則原告得請
    求損害賠償金額為1,070,500元（計算式：139,000片×9.5
    元／片＝1,320,500元，1,320,500元－250,000元＝1,070,
    500元）。從而，原告本於侵權行為法律關係，請求被告丙○○給付1,070,500元及自起訴狀繕本送達被告翌日即92年
    11月20日起至清償日止，按年息5%計算之法定遲延利息，自
    屬有理，亦應准許，原告逾此部分之請求，及前述請求被告
    庚○○、己○○各與丙○○連帶負損害賠償責任部分，則均
    無理由，應予駁回。
四、原告陳明願供擔保，聲請宣告假執行，經核原告勝訴部分，
    合於法律規定，爰酌定相當之擔保金額宣告之；至原告敗訴
    部分，其假執行之聲請因訴之駁回而失所附麗，應予駁回。
五、本件事證已臻明確，兩造其餘攻擊防禦方法，核與判決結果
    不生影響，爰不一一論述，附此敘明。
六、結論：本件原告之訴為一部有理由，一部無理由，依民事訴
    訟法第385條第1項前段、第79條、第390條第2項，判決如主
    文。
中　　華　　民　　國　　94　　年　　12　  月　　 23 　日
                  民事第二庭    審判長法  官  張瑞蘭
                                      法  官  呂明坤
                                      法  官  蔡建興
上為正本係照原本作成。
如對本判決上訴，須於判決送達後20日內向本院提出上訴狀。
中　　華　　民　　國　　94　　年　　12　  月　　 23 　日
                                      書記官
